【裁判字號】    92,易,178
【裁判日期】    920821
【裁判案由】    違反森林法
【裁判全文】
臺灣臺東地方法院刑事判決                          九十二年度易字第一七八號
    公  訴  人  臺灣台東地方法院檢察署檢察官
    被      告  甲○○
    選任辯護人  張政衡律師
右列被告因違反森林法案件，經檢察官提起公訴（九十二年度偵字第一六八０號），
本院判決如左：
    主  文
甲○○攜帶兇器竊盜，累犯，處有期徒刑陸月，如易科罰金，以參佰元折算壹日。扣
案螺絲起子貳支沒收。
    事  實
一、甲○○前因違反森林法案件，經本院於民國（下同）九十年三月十六日以九十年
    訴字第五號判決判處有期徒刑二月，如易科罰金以銀元三百元折算一日確定，於
    九十年四月十六日易科罰金執行完畢。詎其為供罹患胃癌併肝轉移之外甥女宋秀
    花治病使用，竟意圖為自己不法之所有，於九十二年六月二十四日八時許，騎乘
    車牌號碼不詳機車（非為搬運贓物之用）並攜帶其所有之客觀上足以對人之生命
    、身體構成危害之兇器螺絲起子二支，進入臺東縣延平鄉國有一般林地之延平事
    業區第十五林班地內（非保安林），以上述螺絲起子竊取該林班地森林副產物牛
    樟靈芝（俗稱牛樟菇）五台兩，得手後於同日十二時三十分許，在延平鄉延平事
    業區第十五林班地內林道，為行政院農委會林務局臺東林區管理處〈以下簡稱臺
    東林管處〉關山工作站技師何顯昌會同警方當場查獲，並扣得前開竊取之牛樟靈
    芝五台兩（業據關山工作站技師何顯昌領回）及螺絲起子二支，被害金額經該站
    核定計新臺幣（下同）七千五百元。
二、案經台東縣警察局關山分局報請臺灣臺東地方法院檢察署檢察官偵查起訴。
    理  由
一、右揭犯罪事實，業據被告甲○○於警偵訊及本院審理時坦承不諱，核與證人即臺
    東林管處關山工作站何顯昌於警詢時證述相符，並有查獲現場照片二張及被告所
    持用之行竊工具螺絲起子二支扣案足資佐證，而上述螺絲起子在客觀上足以危害
    人生命、身體安全，可供兇器使用，除為被告所不爭執外，並有照片乙張可按。
    另被告所竊得之牛樟靈芝五台兩業經臺東林管處關山工作站技師何顯昌領回，有
    其出具之贓物領據乙紙足稽，被告之自白均與事實相符，本件事證明確，被告罪
    行應堪認定。
二、按森林副產物指樹皮、樹脂、種實、落枝、樹葉、灌藤、竹筍、草類、菌類及其
    他主產物以外之林產物，行政院農業委員會九十年十二月十四日修正發布之國有
    林林產物處分規則第三條第二款定有明文。而「牛樟靈芝」屬菌類植物，為該規
    則所稱森林副產物，故核被告所為係犯森林法第五十條之竊取森林副產物罪，應
    依刑法第三百二十一條第一項第三款之攜帶兇器竊盜罪處斷。查被告有事實欄所
    示之犯罪科刑及執行完畢情形，有台灣高等法院被告全國前案紀錄表可參，其於
    有期徒刑執行完畢後五年內再犯本件有期徒刑以上之罪，為累犯，應依刑法第四
    十七條規定加重其刑。惟考量被告年齡已達六十八歲，本次竊取牛樟靈芝又係供
    罹患胃癌併肝轉移之外甥女宋秀花治病使用，有行政院國軍退除役官兵輔導委員
    會台北榮民總醫院出具之宋秀花診斷證明書可憑，而其竊得牛樟靈芝價額僅七千
    五百元，本院認其犯罪情節尚值憫恕，特依刑法第五十九條規定，減輕其刑至法
    定刑，並依法先加重後減輕之。爰審酌被告犯罪動機、目的、手段，犯罪所生之
    損害，及犯罪後態度等一切情狀，量處如主文所示之刑，並諭知如易科罰金之折
    算標準，以示懲戒。扣案螺絲起子二支係供犯罪所用之物且為被告所有，經被告
    陳明在卷，併依刑法第三十八第一項第二款宣告沒收。
據上論斷，應依刑事訴訟法第二百九十九條第一項前段，森林法第五十條，刑法第十
一條前段、第三百二十一條第一項第三款、第四十七條、第五十九條、第四十一條第
一項前段、第三十八條第一項第二款，罰金罰鍰提高標準條例第二條判決如主文。
本案經檢察官黃如慧到庭執行職務
中      華      民      國      九十二      年    八    月    二十一    日
                                  臺灣臺東地方法院刑事庭
                                        法  官  陳恒寬
右正本證明與原本無異。
如不服本判決，應於判決送達後十日內向本院提出上訴狀。（須附繕本）
「切勿逕送上級法院」
                                        書記官  張夜明
中      華      民      國      九十二      年    八    月    二十二    日
附錄論罪科刑法條
森林法第五十條
竊取森林主、副產物，收受、搬運、寄藏、收買贓物或為牙保者，依刑法規定處斷。
刑法第三百二十一條
犯竊盜罪而有左列情形之一者，處六月以上、五年以下有期徒刑：
一  於夜間侵入住宅或有人居住之建築物、船艦或隱匿其內而犯之者。
二  毀越門扇、牆垣或其他安全設備而犯之者。
三  攜帶兇器而犯之者。
四  結夥三人以上而犯之者。
五  乘火災、水災或其他災害之際而犯之者。
六  在車站或埠頭而犯之者。
前項之未遂犯罰之。


司法院資訊處製作；財團法人民間司法改革基金會備份。
